臺灣新竹地方法院民事小額判決  
110年度竹小字第250號
原      告  林維信  

被      告  游佳琳  

            李易峻  
上列當事人間損害賠償等事件，本院於民國110年4月20日辯論終
結，判決如下：
    主      文
被告游佳琳應給付原告新臺幣肆萬零貳拾捌元，及自民國一一○
年四月十一日起至清償日止，按週年利率百分之五計算之利息。
原告其餘之訴駁回。
訴訟費用新臺幣壹仟元由被告游佳琳負擔新臺幣伍佰參拾肆元，
餘由原告負擔。
本判決原告勝訴部分得假執行。
    事實及理由
壹、程序方面：
    被告游佳琳、李易峻經合法通知，均未於言詞辯論期日到場
    ，核無民事訴訟法第386條各款所列情形，爰依原告聲請，
    由其一造辯論而為判決。
貳、實體方面：
一、原告起訴主張：被告游佳琳於民國109年2月29日向原告承租
    新竹市○○區○○路0號6樓之6房屋（下稱系爭房屋），約定租
    期自109年3月1日起至110年2月28日止，每月租金新臺幣（
    下同）18,000元，租金應於每月10日前繳納，押租金36,000
    元，並約定租賃期間的水費、電費及瓦斯費均由承租人即被
    告負擔。詎被告游佳琳嗣未依約繳納租金，至租期屆滿時，
    扣除押租金後尚積欠租金18,000元、水費355元、瓦斯費1,0
    42元及電費1,227元。另租期屆滿時，被告游佳琳僅用電話
    通知原告並將系爭房屋鑰匙寄放警衛室，並未現場與原告點
    交系爭房屋。嗣原告於110年3月1日進入系爭房屋查看，發
    現屋內瀰漫煙味、家具遭受破壞、環境髒亂，多次通知被告
    游佳琳處理恢復原狀，被告游佳琳卻說其配偶即被告李易峻
    會處理，惟均置之不理，原告無奈請清潔公司打掃支出清潔
    費用17,000元，並替換家具（沙發12,900元、運費及組裝費
    1,490元），另原告亦發現系爭房屋內之壁紙及拖把1組均被
    帶走，因此向被告求償5,000元；又因被告不願將系爭房屋
    整理後歸還，造成原告整理系爭房屋期間的精神損失，請求
    被告賠償1個月租金18,000元的慰撫金。雖被告2人無婚姻關
    係，但互稱夫妻，且有2個小孩，而且契約上被告游佳琳也
    有填被告李易峻的名字。為此，爰依法提起本件訴訟請求被
    告連帶賠償75,014元（租金18,000元＋水費355元＋瓦斯費1,0
    42元＋電費1,227元＋清潔費用17,000元＋沙發12,900元＋運費
    及組裝費1,490元＋壁紙及拖把5,000元＋慰撫金18,000元）等
    語。並於本院聲明：被告應連帶給付原告75,014元，及自起
    訴狀繕本送達被告之翌日起至清償日止，按週年利率百分之
    5計算之利息。
二、被告游佳琳、李易峻均未於言詞辯論期日到場，亦未提出準
    備書狀作何聲明或陳述。
三、得心證之理由：
（一）原告主張被告游佳琳於109年2月29日向原告承租新竹市○○
      區○○路0號6樓之6房屋（下稱系爭房屋），約定租期自109
      年3月1日起至110年2月28日止，每月租金新臺幣（下同）
      18,000元，租金應於每月10日前繳納，押租金36,000元，
      並約定租賃期間的水費、電費及瓦斯費均由承租人即被告
      負擔之事實，有租賃契約書在卷可憑。原告主張被告游佳
      琳於租期屆至後尚積欠租金、費用，茲臚陳如下：
　　⒈請求積欠1個月租金18,000元部分：
　　　按承租人應依約定日期，支付租金；民法第439條前段定
      有明文。又押租金之主要目的在於擔保承租人履行租賃債
      務，故租賃關係消滅後，承租人如有欠租或其他債務不履
      行時，其所交付之押租金，發生當然抵充之效力。而於抵
      充後，猶有餘額，始生返還押租金之問題（最高法院87年
      度台上字第1631號判決要旨參照）。本件被告未依約給付
      租金，至110年2月28日止，共積欠3個租金54,000元，扣
      除押租金36,000元後，被告尚積欠原告18,000元，是原告
      請求被告給付積欠租金18,000元，即屬有據。
　　⒉請求清潔費用17,000元部分：　　　
　　　再按承租人應以善良管理人之注意，保管租賃物，租賃物
      有生產力者，並應保持其生產力；承租人違反前項義務，
      致租賃物毀損、滅失者，負損害賠償責任；民法第432條
      第1項、第2項前段分別定有明文。另系爭租約第10條前段
      約定：承租人應以盡善良管理人之注意保管房屋，如違反
      此項義務，致房屋毀損或滅失者，應負損害賠償之責（見
      本院卷第47頁）。被告遷出時未履行回復原狀之責，原告
      因此支付清潔費共17,000元乙節，業據其提出估價單為證
      （見本院卷第59頁），是原告依上開條文及系爭租約請求
      被告給付17,000元，亦屬有據。
　　⒊請求沙發12,900元、運費及組裝費用1,490元部分：
    ⑴按因故意或過失，不法侵害他人之權利者，負損害賠償責
      任；不法毀損他人之物者，被害人得請求賠償其物因毀損
      所減少之價額。負損害賠償責任者，除法律另有規定或契
      約另有訂定外，應回復他方損害發生前之原狀。因回復原
      狀而應給付金錢者，自損害發生時起，加給利息。第1項
      情形，債權人得請求支付回復原狀所必要之費用，以代回
      復原狀。不能回復原狀或回復顯有重大困難者，應以金錢
      賠償其損害。損害賠償，除法律另有規定或契約另有訂定
      外，應以填補債權人所受損害及所失利益為限。民法第18
      4條第1項前段、第196條、第213、215、216條第1項定有
      明文。次按承租人應以善良管理人之注意，保管租賃物，
      租賃物有生產力者，並應保持其生產力；承租人違反前項
      義務，致租賃物毀損、滅失者，負損害賠償責任，民法第
      432條第1項、第2項前段分別定有明文。經查，原告所提
      之系爭房屋租賃契約房屋租賃標的現況確認書附屬設備項
      目所示，於被告游佳琳承租系爭房屋前，原告確實有交付
      前揭設備，原告主張系爭房屋租期終止後，屋內前揭沙發
      遭毀損，並提出照片附卷可稽（見本院卷第65、67頁），
      可推認上開原告受損情形確係由被告游佳琳造成，而被告
      游佳琳亦未到場爭執，顯見被告游佳琳未依善良管理人注
      意義務使用系爭房屋，亦未依照兩造約定，於返還房屋後
      將系爭房屋回復原狀，被告游佳琳未盡注意保管之責，自
      有違善良管理人之注意義務，依上開規定，被告游佳琳自
      應負損害賠償責任。
    ⑵原告主張被告游佳琳損壞系爭系爭沙發價值12,900元、運
      費及組裝費用1,490元之事實，業據原告提出系爭沙發損
      壞照片、送貨單及購買發票，自堪信原告此部分之主張為
      真實。惟上開設備會隨著時間而有折舊之情形，而依行政
      院頒定「固定資產耐用年數表」及「固定資產折舊率表」
      之規定，系爭沙發及休閒沙發參照行政院所頒固定資產耐
      用年數表及固定資產折舊率表，僅就固定資產列明折舊年
      限，針對非固定資產部分，行政院主計處公布之「什項設
      備分類明細表」中，則針對「床」、「沙發椅」、「椅凳
      」、「木製床頭櫃」、「絲毛製地毯」之使用年限為統一
      規定，即最低使用年限為5年，又使用期限如已逾耐用年
      數，依所得稅法第54條第3項規定，以成本10分之1計算。
      原告於本院審理時自陳系爭沙發是100年3月14日購買的等
      語（見本院卷第130頁），是系爭沙發自購買使用時起至
      被告游佳琳有前開侵權行為時，已逾使用年限，據此，系
      爭沙發應計算折舊，折舊後金額1,290元（計算式：12,90
      0元×0.1＝1,290元），運費及組裝費用無折舊問題，是原
      告就此部分所得請求被告游佳琳賠償之範圍，應以2,780
      元為限（計算式：1,290元＋1,490元＝2,780元），逾此部
      分之請求，則屬無據，礙難准許。
　　⒋請求壁紙及拖把5,000元部分：　　　
　　　原告雖主張被告游佳琳帶走其壁紙及拖把，致原告損失5,
      000元乙節，然查，自原告提出之房屋租賃契約書中之房
      屋租賃標的現況確認書附屬設備項目中並無壁紙及拖把之
      記載，且原告並未提出任何證據證明被告游佳琳有帶走其
      壁紙及拖把，則本院自無從為原告有利之認定，是原告就
      此部分之請求並無理由。
    ⒌請求精神慰撫金18,000元部分：
　　　按人格權受侵害時，以法律有特別規定者為限，得請求損
      害賠償或慰撫金。又按不法侵害他人之身體、健康、名譽
      、自由、信用、隱私、貞操，或不法侵害其他人格法益而
      情節重大者，被害人雖非財產上之損害，亦得請求賠償相
      當之金額，民法第195條第1項前段雖亦有規定，惟依上開
      條文之規定，被害人要請求精神上之損害賠償即慰撫金時
      ，須限於其之自由或身體或健康或名譽等人格法益或身分
      權之親權遭受到侵害時，始得為之，倘其非人格法益或身
      分權之親權受到侵害，即無請求賠償精神慰撫金之餘地。
      本件原告雖主張被告不願把系爭房屋整理後歸還，造成整
      理房間的損失，至其受有精神上損害乙節。查縱然被告有
      未依約回復原狀交還系爭房屋之情形，此即僅關涉到原告
      之財產權，核與原告之人格權及人格上之法益無涉，難認
      被告游佳琳有侵害到原告之人格法益可言，是原告請求被
      告游佳琳賠償其精神慰撫金18,000元，於法無據，應予駁
      回。
    ⒍請求水電、瓦斯及管理費2,624元部分：
    ⑴依兩造簽訂租賃契約第6條約定：「租賃期間，使用房屋所
      生之相關費用：…水費、電費、瓦斯費…由承租人（即被告
      ）負擔」，有租賃契約書（見本院卷第43頁）在卷可憑。
    ⑵原告主張代被告游佳琳繳納承租期間被告應負擔之水、電
      、瓦斯費共計2,624元，固據其提出水電、瓦斯及管理費
      繳費憑證附卷可參（見本院卷第59至63頁）。然查：
    ①依卷附水費單據用水期間為110年1月15日至110年3月17日
      止355元，而兩造間租賃契約110年2月28日期滿，前開水
      費應按比例由被告游佳琳負擔始屬合理。則被告游佳琳應
      負擔電費逾256元（計算式如下：355×44/61＝256，小數點
      以下四捨五入），即屬無據。
　　②依卷附電費單據計費期間為110年1月11日至110年3月14日
      止1,227元，而兩造間租賃契約於110年2月28日終止，前
      開電費應按比例由被告游佳琳負擔始屬合理。則被告游佳
      琳應負擔電費逾950元（計算式如下：1,227×48/62＝950，
      小數點以下四捨五入），即屬無據。
    ③依卷附瓦斯費單據用氣期間為109年12月26日至110年2月26
      日1,042元，而兩造間租賃契約於110年2月28日終止，前
      開瓦斯費用被告游佳琳負擔應屬合理。
　　④綜上，被告游佳琳應負擔水、電、瓦斯費用應為2,248元。
      茲兩造約定前開費用應由被告支付，原告既已先行代為墊
      付，原告依不當得利之法律關係請求被告游佳琳給付自屬
      有據，逾此部分請求，即屬無據。
四、原告雖請求被告李易峻連帶給付所積欠之租金及上開費用云
    云。然被告李易峻並非承租人，亦非連帶保證人，原告亦未
    舉證證明被告李易峻同住系爭房屋有獲得任何利益或造成原
    告之損害，故原告請求被告李易峻給付積欠之租金及上開費
    用等，均為無理由，均應予駁回。
五、末按給付無確定期限者，債務人於債權人得請求給付時，經
    其催告而未為給付，自受催告時起，負遲延責任。其經債權
    人起訴而送達訴狀，或依督促程序送達支付命令，或為其他
    相類之行為者，與催告有同一之效力；遲延之債務，以支付
    金錢為標的者，債權人得請求依法定利率計算之遲延利息；
    應付利息之債務，其利率未經約定，亦無法律可據者，週年
    利率為百分之5，民法第229條第2項、第233條第1項前段、
    第203條分別定有明文。依兩造所簽訂房屋租賃契約第4條約
    定，被告每期應繳1個月租金，並於每月10日以前支付，本
    件被告既未依上開約定之期限繳納租金予原告，業如前述，
    另原告對被告游佳琳請求代墊款及損害賠償，係未約定期限
    之給付，亦未約定遲延利率，原告請求自起訴狀繕本送達翌
    日即110年4月11日起至清償日止，按週年利率百分之5計算
    之遲延利息，即屬有據。
六、綜上所述，原告依租賃、不當得利及侵權行為之法律關係，
    訴請被告游佳琳給付40,028元（18,000元＋17,000元＋2,780
    元＋2,248＝40,028元），及自起訴狀繕本送達被告翌日即110
    年4月11日起至清償日止，按週年利率百分之5計算之利息，
    即無不合，應予准許，逾上開範圍之請求，則屬無據，難予
    准許，應予駁回。又本件係適用小額訴訟事件為被告部分敗
    訴之判決，就原告勝訴部分應依職權宣告假執行，並於判決
    時確定訴訟費用額如主文第3項所示。
據上論結，本件原告之訴為一部有理由，一部無理由，依民事訴
訟法第436條之23、第436條第2項、第385條第1項前段、第79條
、第436條之19第1項、第436條之20，判決如主文。
中　　華　　民　　國　　110 　年　　5 　　月　　4 　　日
                  新竹簡易庭    法  官  邱玉汝
以上正本證明與原本無異。
如對本判決上訴，非以其違背法令為理由不得為之，且須於判決
送達後20日內向本院提出上訴狀並記載上訴理由（須按他造當事
人之人數附繕本）；如委任律師提起上訴者，應一併繳納上訴審
裁判費。
中　　華　　民　　國　　110 　年　　5 　　月　　4 　　日
                                書記官  陳筱筑